臺灣桃園地方法院刑事判決　　　　　　　 99年度訴字第590號
公　訴　人　臺灣桃園地方法院檢察署檢察官
被　　　告　徐國雄
指定辯護人　本院公設辯護人林銘宏
上列被告因違反槍砲彈藥刀械管制條例案件，經檢察官提起公訴
（98年度偵字第20670 號），本院判決如下：
    主  文
徐國雄未經許可，寄藏爆裂物，處有期徒刑貳年，併科罰金新臺
幣伍萬元，罰金如易服勞役，以新臺幣壹仟元折算壹日。緩刑伍
年，緩刑期內付保護管束，並應向指定之政府機關、政府機構、
行政法人、社區或其他符合公益目的之機構或團體，提供貳佰肆
拾小時之義務勞務。
    事  實
一、徐國雄明知爆裂物屬槍砲彈藥刀械管制條例所管制之彈藥，
    非經中央主管機關許可，不得無故持有、寄藏，竟基於非法
    寄藏具殺傷力爆裂物之犯意，於民國98年3 月20日某時，在
    桃園縣龍潭鄉○○路121 巷35弄9 號陳曉雲租住處，收受由
    陳曉雲（業據不起訴處分確定）囑託轉交予鍾有能（業據不
    起訴處分確定）之鍾有能所有之具有殺傷力之點火引爆式爆
    裂物1 枚後，自斯時起予以保管寄藏在其位於桃園縣平鎮市
    ○○路某處之租住處內，於98年5 月間徐國雄搬家至龍潭鄉
    ○○街10號，因遲未尋遇鍾有能以交付上開爆裂物，徐國雄
    復將該爆裂物包妥後藏放在電腦主機內，一併搬移至上開新
    租住處繼續保管寄藏。嗣於98年6 月15日下午4 時10分許，
    桃園縣政府警察局警員在桃園縣中壢市○○○街18號地下室
    查緝黃培鈴毒品案件時，與黃培鈴同行之徐國雄在警員未發
    覺其寄藏上開爆裂物之犯罪前，主動自首供出上情，並帶同
    警員至其上開富華街租住處內，自電腦主機內起獲扣得上開
    爆裂物1 枚。
二、案經徐國雄自首及桃園縣政府警察局移送臺灣桃園地方法院
    檢察署檢察官偵查起訴。
    理  由
一、證人黃培鈴於警詢中之證述，雖屬傳聞證據，惟被告及辯護
    人於本院準備程序及審理時均不爭執其證據能力（參本院審
    訴字卷第21頁、訴字卷第32頁背面），本院審酌上開筆錄作
    成時，較無人情施壓或干擾，亦無不當取供之情形，認為以
    之作為本案之證據亦屬適當，是證人黃培鈴上開警詢之證述
    ，依刑事訴訟法第159 條之5 第2 項規定，有證據能力。又
    證人陳曉雲於測謊時所為之書面陳述書，被告及辯護人復於
    本院審理時均不爭執其證據能力（參本院訴字卷第32頁背面
    ），且無證據證明係公務員違背法定程序所取得，並無刑事
    訴訟法第159 條之4 第1 款顯有不可信而不得作為證據之情
    形，故本院認亦有證據能力。
二、本院認定犯罪事實所憑之證據及認定之理由：
（一）上開事實，業據被告自白明確（參偵查卷第7 、9 至12、
      91至93頁，本院訴字卷第34頁背面至35頁）。
（二）核與證人即與被告一同遭查獲之友人黃培鈴於警詢時證述
      之情節相符（參偵查卷第19至23頁）。
（三）且證人陳曉雲於測謊時亦陳稱：確有在前揭時地將鍾有能
      所有之上開爆裂物交由被告轉交鍾有能等語，此有內政部
      警政署刑事警察局100 年1 月3 日刑鑑字第0990181327號
      函暨所附之陳曉雲書面陳述書在卷可稽（參本院訴字卷第
      17 至19 頁）。
（四）並有查獲現場照片10幀及扣案爆裂物1 枚可資佐證（照片
      參偵查卷第65至69頁、搜索扣押筆錄參偵查卷第37至39頁
      ）。
（五）上開扣案物經送內政部警政署刑事警察局鑑定，結果為：
      一、經檢視外觀為金屬製容器（CO2 氣瓶），外露爆引3.
      5 公分，前端以紙質封口，尺寸為長7.9 公分、直徑1.4
      公分，總重43.4公克。二、經以X 光透視發現內無其他零
      件裝置，因爆引過短，將疑似爆裂物爆引以長爆引加長，
      以延長點燃該疑似爆裂物時間。三、經點火試燃，產生爆
      炸現象，研判係屬點火引爆式爆裂物，認具破壞性與殺傷
      力等節，有該局98年8 月6 日刑偵五字第0980109166號鑑
      驗通知書1 份在卷可資佐證（參偵查卷第64、86頁），並
      有鑑驗、測試爆裂物畫面照片共24幀在卷可參（參偵查卷
      第70至81頁）。
（六）綜上所述，被告徐國雄所為之任意性自白，與前揭人證、
      物證核後均相符，本案事證已臻明確，被告犯行洵堪認定
      。
三、論罪科刑：
（一）罪名：按槍砲彈藥刀械管制條例第7 條第4 項之罪，係將
      持有與寄藏為分別之處罰規定，單純之持有，固不包括寄
      藏，但寄藏之受人委託代為保管，其保管之本身所為之持
      有，既係寄藏之當然結果，法律上自宜僅就寄藏行為為包
      括之評價，不應另就持有予以論罪（最高法院74年台上字
      第3400號判例參照）。是核被告徐國雄所為，係犯槍砲彈
      藥刀械管制條例第7 條第4 項之未經許可，寄藏爆裂物罪
      。起訴書論罪法條僅論及被告持有爆裂物罪，尚有未洽，
      應予更正。
（二）自首：按自首係對於未發覺之罪，向該管公務員報告自己
      之犯罪事實；所謂未發覺之罪，係指凡有偵查職權之機關
      或公務員，不知有犯罪之事實，或雖知有犯罪事實，而不
      知犯罪人為何人者，均屬之；再所謂發覺，固非以有偵查
      犯罪權之機關或人員確知其人犯罪無誤為必要，而於對其
      發生嫌疑時，即得謂為已發覺，但此項對犯人之嫌疑，仍
      須有確切之根據得為合理之可疑者，始足當之，若單純主
      觀上之懷疑，要不得謂已發生嫌疑（最高法院72年台上第
      641 號判例參照）。查依證人即警員鄭敬永於本院審理時
      結證稱：一開始是得知被通緝的黃培鈴在那裡出入，我們
      埋伏後，看到被告與黃培鈴從電梯走出來，我們逮捕黃培
      鈴，並盤問被告，被告說他背包裡有毒品，黃培鈴跟被告
      說「不是還有一件事要跟警察說」，被告便說有人寄藏一
      個可能是爆裂物的東西在他那裡，並帶同警方至其租住處
      起出該爆裂物等語（參本院訴字卷第31至32頁）。可知具
      有偵查權限之警員在被告主動供出本件爆裂物藏放位置前
      ，尚無確切之根據，得以合理懷疑被告有持有或寄藏本件
      爆裂物之行為，是被告所為與自首之要件相符，且已報繳
      其寄藏而持有之本件全部彈藥，爰依槍砲彈藥刀械管制條
      例第18條第1 項前段規定，減輕其刑，並因同時有免除其
      刑之規定，爰依刑法第66條但書之規定，就法定刑減至三
      分之二。
（三）科刑：爰審酌爆裂物屬高度危險之物品，非經主管機關許
      可不得擅自持有，以維社會大眾安全，被告竟無故寄藏具
      破壞力及殺傷力之爆裂物，對社會之秩序及安寧危害甚深
      ，惟念其犯罪後有自首之情事，在審判中亦坦承犯行，態
      度良好，尚有悔意，暨其寄藏爆裂物之動機、數量、時間
      ，及其學歷為大學畢業之智識程度等一切情狀，量處如主
      文所示之刑，及就併科罰金部分諭知易服勞役之折算標準
      。
（四）緩刑：末查被告未曾因故意犯罪受有期徒刑以上刑之宣告
      ，有臺灣高等法院被告前案紀錄表1 份在卷可按，審酌被
      告一時失慮，誤蹈法網，經此科刑教訓，信其應能知所警
      惕而無再犯之虞，是本院認其所受刑之宣告以暫不執行為
      適當，爰依刑法第74條第1 項第1 款之規定，併予宣告緩
      刑5 年，併依同條第2 項第5 款之規定，命其向指定之政
      府機關、政府機構、行政法人、社區或其他符合公益目的
      之機構或團體，提供240 小時之義務勞務，以啟自新；又
      被告受緩刑宣告因需執行刑法第74條第2 項第5 款所定之
      事項，爰併依同法第93條第1 項第2 款之規定，諭知於緩
      刑期間付保護管束。
（五）不沒收說明：本件查獲之點火引爆式爆裂物1 枚，原雖具
      殺傷力而屬違禁物，然其已因鑑定測試引爆而成碎片，不
      具爆裂物之外型及功能，已無殺傷力等情，有前揭內政部
      警政署刑事警察局上開鑑驗通知書及測試爆裂物畫面照片
      在卷可查，爰不為沒收之諭知。
據上論斷，應依刑事訴訟法第299 條第1 項前段，槍砲彈藥刀械
管制條例第7 條第4 項、第18條第1 項前段，刑法第11條、第74
條第1 項第1 款、第2 項第5 款、第42條第3 項前段、第93 條
第1 項第2 款，判決如主文。
本案經檢察官馮美珊到庭執行職務。
中    華    民    國   100    年    3     月    22    日
                  刑事第三庭  審判長法  官  曾家貽
                                    法  官  曾雨明
                                    法  官  楊麗文
以上正本證明與原本無異。
如不服本判決，應於判決送達後10日內向本院提出上訴書狀（應
附繕本），並應敘述具體理由，其未敘述上訴理由者，應於上訴
期間屆滿後20日向本院內補提理由書，上訴於臺灣高等法院。
                                    書記官  柯凱騰
中    華    民    國   100    年    3     月    22    日
附錄本判決論罪科刑法條：
槍砲彈藥刀械管制條例第7條
未經許可，製造、販賣或運輸火砲、肩射武器、機關槍、衝鋒槍
、卡柄槍、自動步槍、普通步槍、馬槍、手槍或各類砲彈、炸彈
、爆裂物者，處死刑、無期徒刑或 7 年以上有期徒刑；處徒刑
者，併科新臺幣 3 千萬元以下罰金。
未經許可，轉讓、出租或出借前項所列槍砲、彈藥者，處無期徒
刑或 5 年以上有期徒刑，併科新臺幣 1 千萬元以下罰金。
意圖供自己或他人犯罪之用，而犯前二項之罪者，處死刑或無期
徒刑；處徒刑者，併科新臺幣 5 千萬元以下罰金。
未經許可，持有、寄藏或意圖販賣而陳列第 1 項所列槍砲、彈
藥者，處 5 年以上有期徒刑，併科新臺幣 1 千萬元以下罰金。
意圖供自己或他人犯罪之用，以強盜、搶奪、竊盜或其他非法方
法，持有依法執行公務之人所持有之第 1 項所列槍砲、彈藥者
，得加重其刑至二分之一。
第 1 項至第 3 項之未遂犯罰之。